【裁判字號】    98,交聲,471
【裁判日期】    980508
【裁判案由】    聲明異議
【裁判全文】
臺灣彰化地方法院交通事件裁定         98年度交聲字第471號
移送機關即
原處分機關  交通部公路總局臺中區監理所彰化監理站
異  議  人
即受處分人  甲○○
上列受處分人因違反道路交通管理處罰條例案件，對於交通部公
路總局臺中區監理所彰化監理站中華民國98年4月6日所為之裁決
處分（原處分案號：彰監四字第裁64-KAI061739號），聲明異議
，本院裁定如下：
    主  文
原處分撤銷，發回交通部公路總局臺中區監理所彰化監理站。
    理  由
一、原處分機關以：異議人即受處分人甲○○之普通小型車駕駛
    執照業於民國95年11月6日吊銷，其普通重型機車駕駛執照
    亦因酒後駕車經吊扣，吊扣期間自98年2月4日起至99年2月3
    日止。而異議人因於98年3月20日中午1時12分許，駕駛車牌
    號碼9A-7933號自用小客車，行經台一線斗南段與大業路口
    處，為警以「無照駕駛」為由當場舉發，由於異議人目前僅
    領有機車駕照，故其上開違規事實，應屬「（機車）駕駛執
    照吊扣期間駕駛小型車」之違規，乃依道路交通管理處罰條
    例第21條第1項第5款規定，裁處異議人罰鍰新臺幣9,000元
    、吊銷（機車）駕駛執照及一年內禁考之處分。
二、異議意旨略以：異議人固於前揭時、地，有駕駛上開自用小
    客車之行為，然異議人本件係於普通小型車駕駛執照吊銷後
    ，駕駛自用小客車，並非於機車駕駛執照吊扣期間駕駛機車
    ，是本件處分於法有違，為此聲明異議等語。
三、查異議人於98年3月20日中午1時12分許，駕駛車牌號碼9A-7
    933號自用小客車，行經台一線斗南段與大業路口處一情，
    除為異議人所不爭執外，並有雲林縣警察局98年3月20日舉
    發違反道路交通管理事件通知單影本1份在卷可參，是此情
    可堪認定。復查，異議人之普通小型車駕駛執照，業於95年
    11月6日經處分吊銷，另其普通重型機車駕駛執照，則自98
    年2月4日起經處分吊扣一年一節，亦有異議人之汽車駕照基
    本資料1份在卷可稽。再按已領有小型車駕駛執照者，得駕
    駛輕型機器腳踏車，反之領有普通重型機器腳踏車駕駛執照
    者，則僅得駕駛輕型機器腳踏車，而不得駕駛小型車。此觀
    道路交通安全規則第61條第1項第4、6款之規定自明。亦即
    僅領有機車之駕駛執照者，並無得駕駛自用小客車之駕駛資
    格。又道路交通管理處罰條例第21條第1項第5款所規定之「
    駕駛執照吊扣期間駕駛小型車或機器腳踏車」，應係指於所
    領有之各該車類駕駛執照吊扣期間，仍駕駛各該車類車輛之
    情形而言，而非不論違規時所駕駛之車輛與所吊扣之車類駕
    駛執照是否相符，即一概處以本條款之違規罰，始合依法行
    政及比例原則。按此，本件異議人於普通重型機車駕駛執照
    吊扣期間，駕駛自用小客車，所為並不該當於道路交通管理
    處罰條例第21條第1項第5款所規定之違規行為。
四、按駕駛執照經吊銷後，駕駛人須重行考領駕駛執照，始能再
    度取得該車類之駕駛資格。是駕駛人於駕駛執照吊銷後之駕
    駛該車類車輛，形同無照駕駛。惟道路交通管理處罰條例第
    21條第1項第1款及第4款，既將交通違規行為分別規定為「
    未領有駕駛執照駕駛小型車」及「駕駛執照業經吊銷、註銷
    仍駕駛小型車」等情形，足見駕駛執照經吊銷後之駕駛小型
    車，與無照駕駛之情形仍屬有間。本件異議人係於普通小型
    車駕駛執照經處分吊銷後，於上開時、地駕駛自用小客車，
    所為應係該當於上揭道路交通管理處罰條例第21條第1項第4
    款之情形，是異議人本件異議，為有理由。原處分機關未審
    酌及此，遽依同條例第21條第1項第5款之規定裁罰異議人，
    於法尚有未洽，自應由本院將原處分撤銷，發回由原處分機
    關，參酌道路交通管理處罰條例及違反道路交通管理事件統
    一裁罰基準表等相關規定，斟酌異議人之違規情節及到案情
    形等項，詳為審究後，另為適法之處分。
據上論斷，應依道路交通管理處罰條例第87條第2項、道路交通
案件處理辦法第20條，裁定如主文。
中    華    民    國    98    年    5     月    8     日
                            交通法庭  法  官  陳銘壎
以上正本證明與原本無異。
如不服本裁定，應於裁定送達後五日內向本院提出抗告狀 (須附
繕本 )。
中    華    民    國    98    年    5     月    8     日
                                      書記官  楊筱惠


司法院資訊處製作；財團法人民間司法改革基金會備份。
